【裁判字號】    90,婚,102
【裁判日期】    900912
【裁判案由】    確認婚姻無效
【裁判全文】
臺灣苗栗地方法院民事判決  九十年婚字第一○二號
    原      告  乙○○
    被      告  甲○○
    被      告  丙○○
右當事人間請求確認婚姻無效事件，本院裁定如左：
    主      文
確認被告甲○○、丙○○間之婚姻無效。
訴訟費用由被告負擔。
    事      實
甲、原告方面：
一、聲明：求為判決如主文所示。
二、陳述：
    緣原告與被告甲○○前於民國（下同）八十四年四月一日即在被告甲○○位於苗
    栗縣竹南鎮○○路五六九號之住處舉行結婚之公開儀式，並宴請親友，雖嗣未辦
    理結婚登記，惟已具合法婚姻之效力。嗣被告甲○○竟於婚後不務正業，且經常
    毆打原告，雙方乃於八十七年九月間協議分居；詎被告甲○○明知其係有配偶之
    人，竟於八十八年八月間向本院公證處取得不實之單身證明，而赴大陸地區與被
    告丙○○於八十九年八月二十五日結婚，現共同居住於被告甲○○上開住處。查
    被告二人間之結婚顯係違反民法第九百八十五條第一項之規定，依同法第九百八
    十五條規定應係無效，爰依法提起本件訴訟。
三、證據：提出相片四幀、戶籍謄本一件等為證。
乙、被告方面：
一、被告甲○○部分：
（一）、聲明：求為判決駁回原告之訴。
（二）、陳述：伊固於前開時地與原告結婚，惟雙方於婚後即因個性等因素而無法相
        處，遂於八十七年七月十二日簽訂離婚協議書，雖未辦理離婚登記，然自該
        時起即未共同生活。伊嗣確於八十九年八月二十五日與另被告丙○○結婚，
        並已辦理結婚登記。
 （三）、證據：提出離婚協議書一件為證。
二、被告丙○○部分：
 （一）、聲明：求為判決駁回原告之訴。
 （二）、陳述：伊與另被告甲○○結婚時，並不知其係已結婚之人。
丙、本院依職權調閱本院九十年自字第一八號刑事案卷。
    理       由
一、原告主張伊與被告甲○○前於上開時地舉行結婚之公開儀式，並有二人以上之證
    人，已具備合法婚姻之要件，惟被告甲○○竟於雙方婚姻關係存續中，而於八十
    九年八月二十五日與另被告丙○○再行結婚等事實，業據提出相片四幀、戶籍謄
    本一件等為證，且為被告甲○○所自認，而被告丙○○對於伊確與被告甲○○結
    婚乙節復不爭執，自堪信原告上開主張屬實。
二、按結婚，應有公開儀式及二人以上之證人，經依戶籍法為結婚之登記者，推定其
    已結婚；復按有配偶者，不得重婚；再按結婚違反民法第九百八十五條之規定者
    ，無效；末按兩願離婚，應以書面為之，有二人以上證人之簽名並應向戶政機關
    為離婚之登記。民法第九百八十二條、第九百八十五條第一項、第九百八十八條
    第二款、第一千零五十條分別定有明文。查原告與被告甲○○既已踐行公開之結
    婚儀式及經二人以上證人證明其結婚真意，已如前述，則原告與被告甲○○間之
    婚姻即已合法成立，不因未辦理結婚登記而受影響。再原告與被告甲○○固於八
    十七年七月十二日簽訂離婚協議書，惟未辦理離婚登記，揆諸上開民法第一千零
    五十條之規定，其離婚尚未有效成立，則渠等間之婚姻關係尚在存續中，亦殆無
    疑義。是被告甲○○再於八十九年八月二十五日與另被告丙○○結婚時，自係有
    配偶之人，則其重為婚姻，要屬違反民法第九百八十五條第一項之規定，依同法
    第九百八十八條第二款之規定應屬無效。從而，原告訴請確認被告甲○○、丙○
    ○間之婚姻無效，即屬正當，應予准許。
三、據上論結，本件原告之訴為有理由，應依民事訴訟法第七十八條、第八十五條第
    一項前段，判決如主文。
中      華      民      國      九十    年      九      月     十二     日
                                    臺灣苗栗地方法院民事庭
~B法      官  林燦都
右為正本係照原本作成
如對本裁定抗告須於裁定送達後十日內向本院提出抗告狀
中      華      民      國      九十    年      九      月     十二     日
~B法院書記官  張文玲


司法院資訊處製作；財團法人民間司法改革基金會備份。
